【裁判字號】    99,訴,1185
【裁判日期】    990510
【裁判案由】    搶奪等
【裁判全文】
臺灣臺中地方法院刑事判決  99年度訴字第1185號
公  訴  人  臺灣臺中地方法院檢察署檢察官
被      告  丁○○
上列被告因搶奪等案件，經檢察官提起公訴（99年度偵字第6874
號、99年度偵緝字第720號），被告於本院受命法官行準備程序
時，對於犯罪事實為有罪之陳述，經本院合議庭裁定由受命法官
獨任適用簡式審判程序，判決如下：
    主    文
丁○○犯幫助詐欺取財罪，累犯，處有期徒刑參月；又犯搶奪罪
，累犯，處有期徒刑捌月；又犯搶奪罪，累犯，處有期徒刑玖月
；又犯搶奪罪，累犯，處有期徒刑柒月。應執行有期徒刑壹年柒
月。
    犯罪事實及理由
一、本案認定之犯罪事實：
  (一)丁○○前因竊盜、毒品及搶奪案件，經法院判處有期徒刑八
    月、八月、一年及一年六月確定，合併定應執行有期徒刑三
    年七月確定，於民國九十六年九月十四日縮刑期滿執行完畢
    ，竟仍不知警惕。丁○○可預見一般人收購金融帳戶使用常
    與財產犯罪密切相關，且取得他人存摺之目的在於收取贓物
    及掩飾犯行不易遭人追查，竟不顧他人所可能遭害之危險，
    基於幫助詐欺取財之不確定故意，容任他人使用其帳戶，以
    遂行詐騙他人財物之犯行，於九十八年二月二十日，向大里
    市農會申請開立帳戶後，隨即在臺中縣大里市之肯德基速食
    店附近，以新臺幣（下同）五千元之代價，將其所有大里市
    農會帳號：0000000000000號帳戶之存摺、金融卡及密碼，
    提供予真實姓名、年籍均不詳綽號「阿明」之成年男子使用
    ，以此方式幫助他人詐欺取財。嗣該男子與其所屬詐騙集團
    成員，意圖為自己不法所有，共同基於詐欺取財之犯意聯絡
    ，為下列犯行：
  (1)於九十八年四月二十六日前某時，以雅虎奇摩拍賣網站帳號
    「qcxdffq」刊登拍賣二手小型筆記型電腦之不實內容，適
    有曾偵溶於九十八年四月二十六日上網瀏覽該不實拍賣內容
    ，因陷於錯誤，遂以六千元之價格購買，並依指示於同日匯
    款六千元至黃登芳所有陽信商業銀行新福分行帳號00000000
    0000號之帳戶內。
  (2)於九十八年四月二十六日前一、二日某時，在雅虎奇摩拍賣
    網站刊登拍賣相機之不實內容，適有劉得龍上網瀏覽該不實
    拍賣內容，因陷於錯誤，遂以八千二百元之價格購買，並依
    指示於九十八年四月二十六日匯款八千二百元（含手續費為
    八千二百十七元）至黃登芳所有陽信商業銀行新福分行帳號
    000000000000號之帳戶內。
    曾偵溶及劉得龍匯款至黃登芳所有陽信商業銀行新福分行帳
    號000000000000號之帳戶後，復由該詐騙集團成員以網路轉
    帳五千九百八十三元（含手續費十四元為五千九百九十七）
    、八千二百元（含手續費為八千二百十四）至黃登芳所有玉
    山銀行北新莊分行帳號00000000 00000號帳戶內，再以網路
    轉帳一萬四千元（含手續費為一萬四千零十七元）至丁○○
    前開大里市農會帳戶後，由該詐騙集團成員持提款卡將款項
    提領一空（黃登芳所涉詐欺取財犯行，業經臺灣宜蘭地方法
    院判處有期徒刑二月）。
  (二)丁○○另基於意圖為自己不法之所有之犯意：
  (1)於九十九年三月九日十六時五分許，騎乘車牌號碼LB6-085
    號重型機車，行經臺中市北屯區○○○路三二號前，靠近行
    人乙○○，趁其未及注意、防備之際，伸手奪取乙○○之手
    提包（內有信用卡、健保卡、提款卡、汽車及機車駕駛執照
    各一張、數位相機一臺、現金二千元、手機一支，價值約一
    萬六千元）。
  (2)於同年三月十二日十時十八分許，騎乘前揭機車，行經臺中
    縣大里市○○路○段與國光路口，靠近騎乘腳踏車之甲○○
    ，趁其未及注意、防備之際，伸手奪取甲○○所有放置在腳
    踏車菜籃內之紅色袋子（內有牛仔褲一件及現金六百元，價
    值約九百九十元）。
  (3)於同年三月十三日十時五分許，騎乘前揭機車，行經臺中縣
    大里市○○路與至善路口，靠近行人丙○○，趁其未及注意
    、防備之際，伸手奪取丙○○左手拿取之手提袋（內有身分
    證、健保卡、老人乘車證各一張、現金四百六十元、黑色雨
    傘及價值五百元之牛肉）。
    嗣丁○○於九十九年三月十二日行搶時經監視器拍攝其所騎
    乘之車牌號碼LB6-085號重型機車，經臺中縣警察局霧峰分
    局大里派出所員警循線查獲後，於有偵查權限之人知悉其所
    犯之上開九十九年三月九日、同年月十三日二次搶奪犯行前
    ，主動向員警陳明犯罪，自首接受裁判。
  (三)案經臺灣宜蘭地方法院檢察署檢察官主動簽分呈請臺灣高等
    法院檢察署核轉臺灣臺中地方法院檢察署檢察官偵查及臺中
    縣警察局霧峰分局報告臺灣臺中地方法院檢察署檢察官偵查
    起訴。
二、認定本案犯罪事實所依憑之證據名稱：
  (一)被告丁○○於偵查中及本院審理時之自白。
  (二)證人乙○○、甲○○、丙○○、劉燕山於警詢時、證人黃登
    芳、曾偵溶、劉得龍於偵查時之證述。
  (三)卷附之雅虎奇摩拍賣交易資料、中華郵政公司九十八年十一
    月六日儲字第0980096272號函暨檢附曾偵溶所有彰化光復路
    郵局帳戶之開戶基本資料及交易往來明細、香港商香港上海
    匯豐銀行股份有限公司九十八年十一月十一日（98）港匯銀
    （總）字第38195號函暨檢附劉得龍於該銀行之開戶申請書
    及交易往來明細、陽信商業銀行新福分行九十八年六月十六
    日陽信新福字第980022號函暨檢附黃登芳於該銀行開立帳號
    000000000000號帳戶開戶基本資料、存摺存款印鑑卡、交易
    明細、陽信商業銀行新福分行九十八年九月二十三日陽信新
    福字第000033號函及黃登芳提供之陽信商業銀行網路銀行服
    務申請書、網路銀行密碼通知單、玉山銀行北新莊分行九十
    八年八月十一日玉山北莊字第098080400 1號函暨檢附黃登
    芳於該銀行開立帳號0000000000000號帳戶基本資料及交易
    往來明細、大里市農會九十八年八月十一日里農信字第0980
    002940號函暨檢附被告於該農會信用部開立帳號0000000000
    000號帳戶基本資料及交易往來明細、贓物認領保管單二張
    、照片二十一張、刑案現場測繪圖一張、監視器翻拍照片十
    張及扣案之半罩式安全帽、帽子、米黃色外套。
  (四)臺灣高等法院被告全國前案紀錄表（被告素行及累犯之認定
    ）。
三、按被告為具有一般社會知識經驗之人，應可預見他人取得帳
    戶後可能利用以收受、隱匿財產犯罪所得款項，乃竟置此於
    不顧，仍將前開存摺等物交付不詳年籍姓名綽號「阿明」之
    成年男子持有，雖於交付之際，尚不知將被利用作何犯罪使
    用，然對綽號「阿明」之人用以犯罪，顯不違背其本意，亦
    即被告顯具有幫助他人詐欺之不確定故意，應可認定。查被
    告丁○○提供帳戶提款卡並告知密碼予他人詐欺犯罪使用，
    雖並未參與上開犯罪之構成要件行為，然其顯係以幫助他人
    犯罪之意思，實行上開犯罪構成要件以外之行為，是核被告
    就犯罪事實欄一、(一)所為，係犯刑法第三十條、第三百三十
    九條第一項之幫助詐欺取財罪；另就犯罪事實欄一、(二)、(1)
    (2)(3)所為，則係犯刑法第三百二十五條第一項之搶奪罪。而
    被告僅係幫助他人實行詐欺取財罪，為幫助犯，應依刑法第
    三十條第二項之規定，按詐欺取財罪正犯之刑予以減輕。又
    被告以一幫助詐欺之行為，使得詐欺集團分別詐騙被害人曾
    偵溶、劉得龍，為一行為觸犯數罪名而侵害數法益之想像競
    合犯，應依刑法第五十五條規定，從一重（其中被害人劉得
    龍遭詐騙八千二百元數額最高，認幫助該次詐欺犯行情節較
    重）處斷。被告前揭所犯三次搶奪犯行及一次詐欺取財犯行
    ，犯意各別，行為互異，應予以分論併罰。又查，被告所犯
    如犯罪事實欄一、(二)、(1)(3)等二次搶奪犯行，依卷附員警職
    務報告所在，被告係因於九十九年三月十二日犯罪事實欄一
    、(二)、(2)犯搶奪罪後，經臺中縣警察局霧峰分局大里派出所
    警員調閱錄影監視畫面，並經被害人指認後，確認被告作案
    時使用之機車，因而查獲被告，被告遂於警詢時主動坦承另
    犯如犯罪事實欄一、(二)、(1)(3)等二次搶奪犯行，核以該二次
    搶奪案之被害人乙○○、郭桂美於警詢中之筆錄，均指稱係
    遭不明車號頭戴安全帽之歹徒行搶，卷內亦無員警已查知作
    案所用之機車車號等相關跡證。是以，被告應係於犯罪事實
    欄一、(二)、(2)遭查獲後，於有偵查權限之人尚未知悉犯罪事
    實欄一、(二)、(1)(3)等二次搶奪案係何人所為前，即主動向員
    警陳明犯罪，而自首接受裁判甚明。是被告所犯如犯罪事實
    欄一、(二)、(1)(3)等二次搶奪犯行，應符合自首之要件，依刑
    法第六十二條前段之規定，減輕其刑。又被告前因竊盜、毒
    品及搶奪案件，經法院判處有期徒刑八月、八月、一年及一
    年六月，合併定應執行有期徒刑三年七月確定，於九十六年
    九月十四日縮刑期滿執行完畢，有臺灣高等法院被告前案紀
    錄表及臺灣臺中地方法院檢察署刑案資料查註紀錄表附卷可
    稽。其於前案執行完畢五年內，故意再犯本件有期徒刑以上
    之四罪，均為累犯，各依法加重其刑，所犯如犯罪事實欄一
    、(二)、(1)(3)等二次搶奪罪部分、幫助詐欺部分，並均先加後
    減。又公訴人雖認被告正值壯年，不思以正當手段獲取財物
    ，再犯本件三起搶奪案件，其所為除已造成被害人財產上損
    害外，亦嚴重危害社會治安及其犯後坦承犯行，態度尚佳，
    就三次搶奪犯行，具體請求分別量處有期徒刑十月、九月、
    九月，以示懲戒等語。惟本院認被告所犯如犯罪事實欄一、
    (二)、(1)(3)等二次搶奪犯行係構成自首，已認定如上，本院認
    如科以主文所示之刑，應已足懲戒被告，公訴人之求刑，尚
    屬過重，附此敘明。
四、適用之法條：刑事訴訟法第二百七十三條之一第一項、第二
    百九十九條第一項前段、第三百十條之二、第四百五十四條
    第一項，刑法第三十條第一項、第二項、第三百三十九條第
    一項、第三百二十五條第一項、第六十二條前段、第四十七
    條第一項、第五十一條第五款，刑法施行法第一條之一第一
    項、第二項前段。
本案經檢察官李善植到庭執行職務。
中    華    民    國    99    年    5     月    10    日
              刑事第十八庭  法  官  張清洲
以上正本證明與原本無異。
如不服本判決，應於收送達後十日內向本院提出上訴書狀（應敘
述具體理由並附繕本），上訴於臺灣高等法院臺中分院。
上訴書狀如未敘述理由，應於上訴期間屆滿後二十日內補提理由
書於本院。
                            書記官  詹東益
中    華    民    國    99    年    5     月    10    日
附錄論罪科刑法條
中華民國刑法第30條
（幫助犯及其處罰）
幫助他人實行犯罪行為者，為幫助犯。雖他人不知幫助之情者，
亦同。
幫助犯之處罰，得按正犯之刑減輕之。
中華民國刑法第339條
（普通詐欺罪）
意圖為自己或第三人不法之所有，以詐術使人將本人或第三人之
物交付者，處5年以下有期徒刑、拘役或科或併科1千元以下罰金
。
以前項方法得財產上不法之利益或使第三人得之者，亦同。
前二項之未遂犯罰之。
中華民國刑法第325條
（普通搶奪罪）
意圖為自己或第三人不法之所有，而搶奪他人之動產者，處6 月
以上5年以下有期徒刑。
因而致人於死者，處無期徒刑或7年以上有期徒刑，致重傷者，
處3年以上10年以下有期徒刑。
第1項之未遂犯罰之。

司法院資訊處製作；財團法人民間司法改革基金會備份。
